臺灣高雄地方法院民事判決　　　　　　　　　　　　　九十三年度再易字第三四號
　　再審原告　　甲○○
　　再審被告　　黃淑燕
　　　　　　　　即高綺室內設計短期技藝補習班
右當事人間給付工程款事件，再審原告對於中華民國九十三年八月十六日本院九十三
年度建小上字第一號第二審確定判決提起再審之訴，本院判決如左：
    主      文
再審之訴駁回。
再審訴訟費用由再審原告負擔。
    事實及理由
一、再審原告主張鈞院九十二年度雄小字第三八○○號及九十三年度建小上字第一號
    判決固命伊應給付再審被告新台幣六萬五千八百元確定在案，惟伊當時係與訴外
    人廖誌三接洽並簽訂系爭工程承包合約書而非再審被告，而獨資商號「高綺學苑
    」既非得為權利義務之主體，則本件契約之權利義務關係當存在於訴外人廖誌文
    與伊之間，原確定判決未予詳查，竟准第三人乙○○○○○○○○○○期技藝補
    習班得依該契約命伊給付系爭工程款，其於權利主體之認定顯有疏誤，為此爰依
    民事訴訟法第四百九十六條第一項第十三款、第四百九十七條之規定提起本件再
    審之訴，並聲明求為判決：(1)、本院九十二年度雄小字第三八○○號、九十三年
    度建小上字第一號民事判決均廢棄。(2)、再審被告第一審之訴駁回。
二、本件未經言詞辯論，故無再審被告之聲明或陳述。
三、按「當事人發現未經斟酌之證物或得使用該證物，如經斟酌可受較有利益之裁判
    者，得以再審之訴對於確定終局判決聲明不服，但當事人已依上訴主張其事由或
    知其事由而不為主張者，不在此限」，另「對於簡易訴訟程序之第二審確定終局
    裁判，如就足影響於裁判之重要證據，漏未斟酌者，亦得提起再審之訴或聲請再
    審」，又「再審之訴顯無再審理由者，得不經言詞辯論，以判決駁回之」，民事
    訴訟法第四百九十六條第一項第十三款、第四百三十六條之七、第五百零二條第
    二項定有明文。又「民事訴訟法第四百九十二條第一項第十一款所謂當事人發見
    未經斟酌之證物或得使用該證物，係指在前訴訟程序不知有該證物，現始知之，
    或雖知有此而不能使用，現始得使用者而言」、「上訴人等四商號係某甲等四人
    各別獨資經營，雖無從認為非法人之團體，但該商號與其主人既屬一體，而被上
    訴人提出之起訴狀，亦係列其主人為該商號之法定代理人，茲祇改列其主人為當
    事人，即不生無當事人能力之問題」，最高法院三十二年上字第一二四七號、四
    十三年台上字第六○一號著有判例，另「經理人就商號對於他人之請求權，以自
    己名義提起給付之訴者，應認為原告不適格，予以駁回，就商號所負債務，逕向
    該商號之經理人提起給付之訴者，如未主張該經理人應自負清償責任之原因（例
    如經理人負有保證責任或有民法總則施行法第十五條情形），應認為被告不適格
    ，予以駁回，其認經理人有自為清償之責任，判令經理人償還者，不得就商號財
    產為執行。至原告僅請求判令經理人自為清償，而未就院字第六三八號解釋所謂
    經理人之清償還責任為預備的聲明者，不得判令經理人清理償還」，司法院院字
    第一九五○號亦著有解釋。
四、本件再審原告主張原第二審確定判決有民事訴訟法第四百九十六條第一項第十三
    款之情形，無非以系爭工程承包合約書之當事人應為其與訴外人廖誌文而非再審
    被告云云，惟本件再審被告於起訴時原即表明系爭工程係其授權訴外人廖誌文代
    為承包，並提出已載明「立合約人：高綺學院負責人廖誌文」之工程承包合約書
    乙紙在卷，而再審原告於原審中業已答辯以系爭合約並非再審被告本人簽名，且
    更具狀答辯以不爭執兩造間確存有承攬契約之事實乙節，此經本院查閱原審卷證
    無誤，是系爭承攬合約於原審中即已存在，且再審原告於該契約之立約人為何亦
    早已知情並為抗辯，嗣更對兩造間是否存有承攬關係不予爭執，是該證據原即係
    再審原告在前訴訟程序中即已知悉並為主張之事證，其並無再審原告現始知之，
    或雖知有此而不能使用現始得使用之情事，況依上述之獨資商號與其主人本屬一
    體，而再審被告原即係「高綺室內設計短期技藝補習班」之設立人，「廖誌文」
    則係該補習班之班主任（原審卷附高雄市私立短期補習班立案證書在卷參照），
    ，則類商號經理人之訴外人廖誌文以「高綺學院」即「高綺室內設計短期技藝補
    習班」獨資商號之名義對外所為之系爭承攬行為，該法律效果本歸於其所代為管
    理之該商號即主人黃淑燕發生效力，再審被告執系爭承攬契約對再審原告請求給
    付工程款，其權利主體自無任何錯誤可言，是原審之訴既無再審原告主張之再審
    事由，從而再審原告指摘原審有民事訴訟法第四百九十六條第一項第十三款之情
    形而提起本件再審之訴並求為廢棄改判者為顯無理由，本院自得不經言詞辯論，
    逕以判決予以駁回。
五、據上論結，本件再審原告之訴為無理由，依民事訴訟法第五百零二條第二項、第
    七十八條判決如主文。
中　　　華　　　民　　　國　　九十三　　年　　 十一 　　月　　 十一 　　日
                            臺灣高雄地方法院民事民五庭
                                        審判長法官 黃宏欽
                                        法      官 何悅芳
                                        法      官 謝雨真
右為正本係照原本作成。
本判決不得上訴。
中　　　華　　　民　　　國　　九十三　　年　　 十一 　　月　　 十二 　　日
                                        法院書記官 林麗文
